【裁判字號】    92,訴,1997
【裁判日期】    921121
【裁判案由】    廢棄物清理法
【裁判全文】
臺灣板橋地方法院刑事判決                        九十二年度訴字第一九九七號
    公  訴  人  臺灣板橋地方法院檢察署檢察官
    被      告  乙○○
                丙○○
右列被告因廢棄物清理法案件，經檢察官提起公訴（九十二年度偵字第五一四五號）
，本院判決如左：
    主  文
乙○○連續未依廢棄物清理法第四十一條第一項之規定領有廢棄物清除許可文件，從
事廢棄物貯存及清除，累犯，處有期徒刑壹年肆月。扣案堆高機壹部及現金新臺幣肆
仟元均沒收。
丙○○無罪。
    事  實
一、乙○○前因違反麻醉藥品管理條例及槍砲彈藥刀械管制條例案件，經本院以八十
    六年度易字第六○○七號判處有期徒刑八月確定，於民國八十七年十二月二十四
    日執行完畢；復因違反槍砲彈藥刀械管制條例案件，經臺灣高等法院以八十八年
    度上訴字第一六四五號判處有期徒刑五月確定，於九十一年七月五日執行完畢。
    其未依廢棄物清理法第四十一條第一項之規定向直轄市、縣市主管機關或中央主
    管機關委託之機關申請核發公民營廢棄物清除處理機構許可文件，基於概括犯意
    ，自九十二年二月六日或七日（即農歷正月初六或初七）起，在位於臺北縣鶯歌
    鎮○○路六號、由鄭永標（業由檢察官另案偵辦中）所有而交予乙○○使用以抵
    償債務之工廠內及其旁之土地上，連續四十餘次以每次新臺幣（下同）四千元至
    五千元不等之代價，供不特定人在其上傾倒建築廢棄物而清除之，並貯存在該地
    。嗣於同年三月五日十五時五十分許在上址僱用不知情之丙○○操作承租之挖土
    機將上開貯存之廢棄物予以集中之時，為警會同臺北縣政府環境保護局當場查獲
    ，並扣得供清除、貯存上開廢棄物使用而由乙○○所有之堆高機乙部及其承租之
    挖土機乙部，與當日清除廢棄物之收入四千元。
二、案經臺北縣政府警察局三峽分局報告臺灣板橋地方法院檢察署檢察官偵查起訴。
    理  由
一、被告乙○○部分：
  (一)右揭未領有廢棄物清除許可文件而從事廢棄物清除及貯存之犯罪事實，業據被告
    乙○○於警詢、偵查及本院審理中均自白不諱，復有卷附臺北縣政府環境保護局
    稽查紀錄乙份及現場相片三十幀，扣案供清除、貯存上開廢棄物使用而由被告乙○○所有之堆高機乙部及其承租之挖土機乙部，與查獲當日清除廢棄物之收入四
    千元等可資佐證，足認被告乙○○前開自白應與事實相符。是以本件事證明確，
    被告乙○○如犯罪事實欄所載之犯行，堪予認定。
  (二)按從事廢棄物清除、處理業務者，應向直轄市、縣市主管機關或中央主管機關委
    託之機關申請核發公民營廢棄物清除處理機構許可文件後，始得受託清除、處理
    廢棄物業務，廢棄物清理法第四十一條第一項定有明文。被告乙○○未依上開規
    定領得許可文件即從事廢棄物之貯存及清除，核其所為，係犯廢棄物清理法第四
    十六條第一項第四款之未依同法第四十一條第一項規定領有廢棄物清除許可文件
    而從事廢棄物貯存及清除罪。公訴意旨雖認被告如犯罪事實欄之犯行除係從事廢
    棄物之清除外，亦屬廢棄物之處理，因認被告尚涉同條款之未領有廢棄物清除許
    可文件而從事廢棄物處理罪云云，惟依起訴書所載及本院認定如前之犯罪事實，
    被告接受不特定人傾倒廢棄物並在該地貯存，應屬廢棄物之清除及貯存之行為，
    而非如掩埋、棄置、焚燬或再利用等處理行為，是以公訴意旨於此容有誤會，應
    予更正，惟因起訴法條與應適用之法條相同，是尚無庸變更起訴法條。被告乙○○多次未領有廢棄物清除許可文件而從事廢棄物貯存及清除之犯行，時間緊接，
    方法相同，觸犯構成要件相同之罪，顯係基於概括犯意所為，乃連續犯，應依刑
    法第五十六條之規定以一罪論處，並加重其刑。又被告乙○○前因違反麻醉藥品
    管理條例及槍砲彈藥刀械管制條例案件，經本院以八十六年度易字第六○○七號
    判處有期徒刑八月確定，於八十七年十二月二十四日執行完畢；復因違反槍砲彈
    藥刀械管制條例案件，經臺灣高等法院以八十八年度上訴字第一六四五號判處有
    期徒刑五月確定，於九十一年七月五日執行完畢，此有臺灣高等法院被告全國前
    案紀錄表附卷足參，其於五年以內再犯本件最重本刑為有期徒刑以上之罪，為累
    犯，應依刑法第四十七條之規定遞為加重其刑。爰審酌被告有多次犯罪紀錄，素
    行非佳，犯罪之動機、方式，造成之危害並非重大，偵審中能坦承犯行，並已部
    分回復現場狀況，有檢察官勘驗筆錄及相片附卷可參，犯後態度尚稱良好等一切
    情狀，量處如主文所示之刑，以示懲儆。又扣案堆高機乙部係被告乙○○所有供
    清除、貯存上開廢棄物使用之物，而扣案四千元則係其當日清除廢棄物之收入，
    此經被告乙○○陳明在卷，核屬其所有供本件犯罪使用及因犯罪所得之物，應分
    依刑法第三十八條第一項第二款、第三款之規定併為沒收之諭知。至於查獲當時
    同為扣案之挖土機乙部則係被告乙○○向所有人甲○○承租使用，此經被告乙○○及證人甲○○均供陳一致，並非被告乙○○所有之物，復非屬違禁物品，自無
    從為沒收之諭知，併此敘明。
二、被告丙○○部分：
  (一)公訴意旨略以：被告丙○○與被告乙○○基於犯意之聯絡，由被告乙○○僱用丙○○操作怪手整地，從事廢棄物之清除、處理，嗣為警會同臺北縣政府環境保護
    局於同年三月五日十五時五十分許在上址當場查獲，因認被告丙○○亦涉犯廢棄
    物清理法第四十六條第一項第四款之罪嫌。
  (二)按不能證明被告犯罪者，應諭知無罪之判決，刑事訴訟法第三百零一條第一項定
    有明文。次按行為非出於故意或過失者，不罰，刑法第十二條前段亦規定甚明。
    又犯罪事實之認定，應憑真實之證據，倘證據是否真實尚欠明確，自難以擬制推
    測之方法，為其判斷之基礎，最高法院著有五十三年臺上字第六五六號判例可循
    。且刑事訴訟上證明之資料，無論其為直接或間接證據，均須達於通常一般之人
    均不致有所懷疑，而得確信其為真實之程度，始得據為有罪之認定，若其關於被
    告是否犯罪之證明未能達此程度，而有合理懷疑之存在，致使無從形成有罪之確
    信，根據「罪證有疑，利於被告」之證據法則，即不得遽為不利被告之認定，亦
    有最高法院七十六年度臺上字第四九八六號判例可資參照。
  (三)公訴人認被告丙○○涉有上開犯嫌，無非係以被告丙○○警詢及偵查中之自白，
    與同案被告乙○○、證人甲○○警詢及偵查中之供述等，為其論據。訊之被告丙○○固坦認於右揭時地操作挖土機堆置廢棄物而遭查獲之情事，惟否認有何違反
    廢棄物清理法之犯行，辯以僅伊係受僱於甲○○之挖土機操作員，案發當日係受
    雇主甲○○指派前往現場工作，至現場後則依被告乙○○指示操作挖土機將現場
    之廢棄物集中，並不知被告乙○○係在未領有廢棄物清除許可文件之情形下從事
    廢棄物貯存及清除等語。
  (四)經查：被告丙○○於警詢及偵查中固均坦認其於查獲當日在現場操作挖土機堆置
    廢棄物之事實，惟並未承認犯罪，並以係受甲○○之僱用派往現場工作，亦不知
    被告乙○○未領得廢棄物清除許可文件等語資為置辯（參偵查卷第七頁背面、第
    三十八頁背面），是以被告丙○○在警偵訊中實未自白犯罪，則公訴人認被告丙○○自白犯罪並資為其犯罪事實之證據，即失所據。又廢棄物清理法第四十六條
    第一項第四款之犯罪性質上屬學理所稱之行政犯，乃國家基關基於行政目的科予
    人民一定之行政義務，違者賦予刑罰之法律效果，而究竟該等應盡之行政義務為
    何或義務人已否履行，他人實不易由行為外觀察知，此在依法應經行政機關許可
    始得從事特定行為或事業之情形尤然，蓋從事該等特定行為或事業本身並不違法
    ，所處罰者乃因其未依規定取得許可之故，是對此等犯罪構成要件之該當性之認
    識，實非如一般自然犯（如傷害、搶奪、妨害風化等）由外觀及形式上一望即知
    。查本件被告乙○○於案發前一日電洽甲○○以五千元之價格承租挖土機乙部及
    操作員乙名，當時僅言明係整理工地雜物，甲○○遂於案發當日十時許以電話指
    示所僱用之員工即被告丙○○至案發現場操作挖土機等情，亦經被告乙○○、證
    人甲○○分別於警詢及偵查中供陳明確一致（參偵查卷第十三頁、第三十八頁背
    面、第六十頁背面），證人甲○○就此尚在本院審理中結證供述，足證被告丙○○並非直接受僱於被告乙○○，而係受僱於甲○○並依甲○○之指派前往案發現
    場工作，則被告丙○○既僅係單純受指派前往承租挖土機之業主即被告乙○○處
    工作，其對被告乙○○所從事廢棄物之清除、貯存等行為是否已領有許可文件，
    徒由現場之情形未必能為知悉。而卷存資料又無任何事證可資證明被告丙○○係
    在已知悉被告乙○○未向主管機關申請核發廢棄物清除、處理許可文件之情形下
    ，而為協助廢棄物之集中堆置行為，實尚難遽認其就廢棄物清理法第四十六條第
    一項第四款之行為確有故意之主觀犯罪構成要件存在，自不成立該罪。依前開之
    說明，並基於罪疑唯輕之刑事訴訟原則，被告丙○○之犯罪尚屬不能證明，本院
    依法應為其無罪之諭知。
據上論斷，應依刑事訴訟法第二百九十九條第一項前段、第三百零一條，廢棄物清理
法第四十六條第一項第四款，刑法第十一條前段、第五十六條、第四十七條、第三十
八條第一項第二款、第三款，判決如主文。
本案經檢察官黃正綱到庭執行職務。
中      華      民      國      九十二      年    十一  月    二十一    日
                                  臺灣板橋地方法院刑事第五庭
                  審判長法  官  古  秋  菊
                                            法  官  崔  玲  琦
                                            法  官  楊  博  欽
右正本證明與原本無異。
如不服本判決，應於判決送達後十日內，向本院提出上訴狀。
                                            書記官  曾  美  滋
中      華      民      國      九十二      年    十一  月    二十一    日
廢棄物清理法第四十六條
  有下列情形之一者，處一年以上五年以下有期徒刑，得併科新臺幣三百萬元以下罰
  金：
  一  任意棄置有害事業廢棄物。
  二  事業負責人或相關人員未依本法規定之方式貯存、清除、處理或再利用廢棄物
      ，致污染環境。
  三  未經主管機關許可，提供土地回填、堆置廢棄物。
  四  未依第四十一條第一項規定領有廢棄物清除、處理許可文件，從事廢棄物貯存
      、清除、處理，或未依廢棄物清除、處理許可文件內容貯存、清除、處理廢棄
      物。
  五  執行機關之人員委託未取得許可文件之業者，清除、處理一般廢棄物者；或明
      知受託人非法清除、處理而仍委託。
  六  公民營廢棄物處理機構負責人或相關人員、或執行機關之人員未處理廢棄物，
      開具虛偽證明。
  無許可文件，以經營廢棄物清除、處理為常業者，處三年以上十年以下有期徒刑，
  得併科新臺幣九百萬元以下罰金。


司法院資訊處製作；財團法人民間司法改革基金會備份。
